【裁判字號】    97,交聲,423
【裁判日期】    970825
【裁判案由】    交管條例聲異
【裁判全文】
臺灣板橋地方法院交通事件裁定         97年度交聲字第423號
原處分機關  交通部公路總局臺北區監理所板橋監理站
異  議  人
即受處分人  甲○○
上列異議人即受處分人因違反道路交通管理處罰條例案件，對於
交通部公路總局臺北區監理所板橋監理站民國97年2月4日所為板
監裁字裁41-C00000000號處分不服，聲明異議，本院裁定如下：
    主  文
異議駁回。
    理  由
一、原處分意旨略以：受處分人甲○○於民國96年12月29日11時
    30分許，駕駛車號GCR-259號重型機車，行經臺北縣板橋市
    ○○路與北門街口時，因「駕車行經有燈光號誌管制之交岔
    路口闖紅燈」之違規行為，經警當場攔停予以舉發，爰依道
    路交通管理處罰條例第53條第1項、第63條（第1項第3款）
    規定，裁處受處分人罰鍰新臺幣1,800元，並記違規點數3點
    等語。
二、異議人即受處分人甲○○異議意旨略以：我於96年12月29日
    11 時30分駕駛車號GCR-259號機車，行駛於板橋市○○街61
    號與中正路1巷2號前，因被警不當舉發，致遭不當裁決；查
    異議人係因當時燈號尚為黃燈而後面有汽車一直按喇叭，直
    逼近本人之機車，在不得已情況之下，為免被後方之汽車追
    撞，依當時情況危急，不得已只能選擇損害最小之左前方轉
    彎，遇警即要異議人提出駕照，經當場說明未予理會，即開
    出北縣警交字第C00000000號舉發違反道路交通管理事件通
    知單，實違反行政程序法第7條第1款：有多種同樣能達成目
    的之方法時，應選擇對人民權益損害最少者之規定，員警對
    本件應予以勸導即可；後交通部公路總局臺北區監理所板橋
    監理站據此於97年2月4日以板監裁字裁41-C00000000號裁決
    書處分異議人1,800元罰鍰，顯有錯誤，請求撤銷原處分云
    云。
三、按「汽車（含機器腳踏車及機車）駕駛人，行經有燈光號誌
    管制之交岔路口闖紅燈者，處新臺幣1,800元以上5,400元以
    下罰鍰」；又「汽車駕駛人有左列各款所列條款之一者，除
    依原條款處罰鍰外，並予記點：三、有第43條、第53條或第
    54條情形之一者，各記違規點數3點」，道路交通管理處罰
    條例第53條第1項、第63條第1項第3款分別定有明文。
四、經查：
    (一)本件異議人於96年12月29日11時30分許，駕駛車號CR-259
      號重型機車，行經臺北縣板橋市○○路與北門街交岔路口
      時，因「駕車行經有燈光號誌管制之交岔路口闖紅燈」之
      違規行為，經警當場攔停予以舉發，異議人提出申訴，由
      原處分機關函請原舉發機關即臺北縣政府警察局板橋分局
      查明，經臺北縣政府警察局板橋分局函覆稱：「台端駕駛
      GCR-259號重型機車於96年12月29日11時30分許在本轄板
      橋市○○路與北門街口在管制燈號已轉變為紅燈之狀態下
      ，仍強行闖越紅燈（左轉），始經執勤人員依法攔檢舉發
      。所稱當時尚是黃燈有大客車一直按鳴喇叭乙節，查執勤
      人員於該時間、地點目睹台端駕車闖越紅燈（左轉）始予
      以攔檢舉發，當時管制燈號已轉變為紅燈台端始通過停止
      線，並非所稱黃燈左轉情形，違規屬實。至所稱為避免被
      大客車追撞情急之下而闖紅燈左轉應以規勸即能達到目的
      部分，係為台端自行認定，舉發與否為執勤人員職權」等
      語，有臺北縣政府警察局96年12月29日之北縣警交字第C0
      0000000號舉發違反道路交通管理事件通知單、臺北縣政
      府警察局板橋分局97年1月31日北縣警板交裁字第
      0970004106號函在卷可稽。
    (二)證人即舉發本件交通違規事件之警員陳文財於本院結證稱
      ：「當時我站的路口直行是綠燈（庭呈路口燈相照片），
      而異議人當時的路口是紅燈。（對於異議人所言，他轉時
      路口為黃燈有何意見？）我看到時是紅燈。異議人原車行
      路口路寬是一大車及一小車皆可併行走。該路口不可紅燈
      右轉，異議人原車行路口沒有紅燈可右轉的號誌。在攔停
      異議人車子時沒有注意到有無大車右轉，因為事隔久了。
      」等語（見本院97年4月17日筆錄），並庭呈顯示其當時
      所站位置可看到該交岔路口雙邊燈號之照片，以及顯示異
      議人機車原車行車道甚寬，有二車道可供大型車輛通行之
      照片供本院參考。查證人陳文財與異議人並不相識，當無
      自陷負偽證罪責之危險而仍故意構陷異議人之理。依證人
      陳文財之證述，參以現今交岔路口行車管制燈號設施皆係
      路口燈號一邊由黃燈轉紅燈時，另一與之交岔方向車道路
      口之號誌仍會維持短暫秒數之紅燈，讓搶黃燈號誌之汽車
      駕駛人有時間可以安全通過，此為本院辦理交通案件職務
      上所知之事實。證人陳文財既見異議人駕駛機車通過其原
      車行路口時，其機車原車行路口燈號為紅燈，而另向路口
      燈號已為綠燈，則可見異議人駕駛機車通過其原車行路口
      欲左轉前，該路口燈號已為紅燈無誤。異議人稱：其駕駛
      機車通過原車行路口時係黃燈云云，顯非事實。
    (三)異議人另雖稱：當時其後面有汽車一直按喇叭，直逼近其
      機車，在不得已情況之下，為免被後方之汽車追撞，依當
      時情況危急，不得已只能選擇損害最小之左前方轉彎云云
      ，惟此僅係異議人單方面之說詞。再者，經本院訊以異議
      人有關其所稱之大車車型、距離及其機車旁有無車子時，
      異議人原稱：「（後面是大客車或大卡車？）我自照後鏡
      看一下，不知是何車。（你無法靠右或左邊？）因為都有
      車。（旁邊還有機車？）當時沒有其他機車在我旁邊」云
      云，迨證人陳文財證述如上所述後，異議人又稱：「（該
      路口若是紅燈，可否右轉？）不可以。（依證人所言，路
      口是一大車及一小車可並行，你當時沒有辦法靠左或靠右
      ？）我是路口最前面靠左邊。（你的左右旁邊是否有空位
      可停？）我的後面有車子。（是問你可否靠停在左或右邊
      ？）我已靠在單行道的最左邊，旁邊已沒有空間。（你已
      經跑至路邊的邊線外？）我的旁邊已沒有辦法再靠了。我
      要轉的左前方沒有車子，若當時左前方有車子，我就不會
      過去」云云。查：依異議人所言，其實際上未觀察到後方
      來車係何車，已見其根本不知其所稱之後方來車與其機車
      間之距離，所謂：「為免被後方之汽車追撞，依當時情況
      危急」云云，顯係其自己之想像。又異議人對本院質疑依
      證人所言及照片所示，異議人機車原車行道路係甚寬之道
      路，可一大車及一小車並行，其機車為何無法靠左或靠右
      時，異議人又稱：我是路口最前面靠左邊，我已靠在單行
      道的最左邊，旁邊已沒有空間云云，則其先前所稱：其左
      、右都有車云云，顯屬不實。而其所言：「我要轉的左前
      方沒有車子，若當時左前方有車子，我就不會去」云云，
      更顯示應無其所言：「為免被後方之汽車追撞，依當時情
      況危急」之情況，及其當時駕駛機車搶越路口之心態。異
      議人所稱，實不足採信。
    (四)異議人有駕車闖越紅燈之明顯違反道路交通管理處罰條例
      之違規行為，警員即應舉發，此係警員依法律規定應為之
      作為，否則即屬縱容交通違規之失職，與行政程序法第7
      條第2款規定：「行政行為，應依下列原則為之︰二、有
      多種同樣能達成目的之方法時，應選擇對人民權益損害最
      少者」，根本係屬二事，異議人引用此一條文為異議理由
      ，實屬誤解。至於異議人於本院開庭時又稱：本件舉發違
      反憲法第23條及大法官釋字第535號解釋云云，顯無視於
      警察取締交通違規事件係有道路交通管理處罰條例為法律
      依據之事實，卻徒憑己意引用與本件毫無關連之法條與解
      釋，希冀免責，無一可取。
五、綜上，原處分機關依道路交通管理處罰條例第53條第1項、
    第63條（第1項第3款）、及違反道路交通管理事件統一裁罰
    基準表，就異議人「駕車行經有燈光號誌管制之交岔路口闖
    紅燈」之交通違規行為，裁處異議人罰鍰1,800元、記違規
    點數3點，並無違誤或不當，異議人之聲明異議無理由，應
    予駁回。
據上論結，應依道路交通管理處罰條例第87條第2 項、道路交通
案件處理辦法第19條，裁定如主文。
中    華    民    國    97    年    8    月    25     日
                      交通法庭    法  官  王復生
上列正本證明與原本無異。
如不服本裁定，應於裁定送達後五日內敘明抗告理由，向本院提
出抗告狀。
                                  書記官  陳秀慧
中    華    民    國    97    年    8     月    26    日


司法院資訊處製作；財團法人民間司法改革基金會備份。
